【裁判字號】    99,台聲,920
【裁判日期】    990909
【裁判案由】    請求返還不當得利
【裁判全文】
最高法院民事裁定              九十九年度台聲字第九二０號
聲  請  人  甲○○
訴訟代理人  周珮琦律師
上列聲請人因與乙○○間請求返還不當得利事件，對於中華民國
九十九年四月十五日本院裁定（九十九年度台上字第六三六號）
，聲請再審，本院裁定如下：
    主  文
聲請駁回。
聲請訴訟費用由聲請人負擔。
    理  由
本件聲請人主張本院九十九年度台上字第六三六號確定裁定（下
稱原確定裁定）有民事訴訟法第四百九十六條第一項第一款之情
形，對之聲請再審，係以：前訴訟即台灣高等法院九十六年度上
字第四二七號請求返還不當得利事件，與台灣台北地方法院九十
五年度北簡字第二四三四四號請求損害賠償事件，係屬同一事件
，惟前訴訟再審判決卻以二者非同一事件，謂無民事訴訟法第四
百條第一項之適用，顯有適用該條項錯誤之情事。而伊對上開再
審判決提起第三審上訴，既於上訴理由狀內具體指摘此違誤，則
原確定裁定以未合法表明上訴理由，駁回伊之上訴，自屬適用法
規顯有錯誤云云，為其論據。
按對於第二審判決上訴，其上訴狀或理由書所表明者，與民事訴
訟法第四百六十八條、第四百六十九條及第四百七十條第二項規
定不合時，仍難認為已合法表明上訴理由，其上訴自非合法。聲
請人以前訴訟再審判決適用民事訴訟法第四百條第一項錯誤為由
，對該再審判決提起第三審上訴，乃同法第四百六十九條之一所
定須經第三審法院許可之上訴，依第四百七十條第二項第三款規
定，須於上訴狀或理由書具體敘述為從事法之續造、確保裁判之
一致性或其他所涉及之法律見解具有原則上重要性之理由，始能
謂已合法表明上訴理由，惟聲請人之上訴理由狀並未具體敘述為
從事法之續造、確保裁判之一致性或其他所涉及之法律見解具有
原則上重要性之理由，自難認其已合法表明上訴理由。又台灣高
等法院九十六年度上字第四二七號請求返還不當得利事件，係請
求聲請人返還因假處分所受領之新台幣（下同）一百六十四萬五
千六百六十五元，與台灣台北地方法院九十五年度北簡字第二四
三四四號請求損害賠償事件，係請求聲請人賠償相對人乙○○因
假處分所受之名譽及信用損害三十五萬元，並不相同，縱該二事
件之當事人相同，亦難認係同一事件。揆之首開說明，原確定裁
定以聲請人之上訴為不合法，予以駁回，自無適用法規顯有錯誤
之情形。至其餘再審理由，無非說明聲請人對於前訴訟程序確定
裁判不服之理由，對於原確定裁定究有如何合於民事訴訟法第四
百九十六條第一項第一款規定之具體情事，則未據敘明。從而聲
請人主張原確定裁定有民事訴訟法第四百九十六條第一項第一款
所定之再審事由，對之聲請再審，要難認為有理由。
據上論結，本件聲請為無理由。依民事訴訟法第九十五條、第七
十八條，裁定如主文。
中    華    民    國  九十九  年    九    月    九    日
                      最高法院民事第六庭
                          審判長法官  劉  福  來
                                法官  陳  國  禎
                                法官  陳  重  瑜
                                法官  吳  麗  女
                                法官  簡  清  忠
本件正本證明與原本無異
                                      書  記  官
中    華    民    國  九十九  年    九    月  二十一  日
                                                     m

司法院資訊處製作；財團法人民間司法改革基金會備份。
